臺灣高等法院民事判決 
107年度上字第1352號
上  訴  人  賈偉國  
訴訟代理人  劉宏邈律師
            郭秀珠  
被  上訴人  蘇志崑  
訴訟代理人  陳威杜  

上列當事人間請求損害賠償事件，上訴人對於中華民國107年9月
12日臺灣士林地方法院106年度訴字第506號第一審判決提起上訴
，上訴人並為訴之追加，本院於109年4月9日言詞辯論終結，判
決如下：
    主    文
上訴及追加之訴均駁回。
第二審訴訟費用（含追加之訴）由上訴人負擔。
    事    實    及    理    由
一、程序方面：
    按「訴狀送達後，原告不得將原訴變更或追加他訴。但有下
    列各款情形之一者，不在此限：一、被告同意者」，民事訴
    訟法第255條第1項第2、3款定有明文，並依同法第446條第1
    項適用於第二審程序。經查，上訴人於原審依侵權行為法則
    訴請被上訴人賠償損害新台幣（下同）600萬元，嗣就敗訴
    其中157萬7050元提起上訴，並為利息請求；另追加請求「
    被上訴人應另給付上訴人238萬9000元，及自起訴狀繕本送
    達翌日起至清償日止按年息百分之五計算之利息」（見本院
    卷第17、524頁)。被上訴人於程序上不爭執此事（見同卷52
    4頁筆錄）。依前開規定，應准許上訴人追加，先予說明。
二、上訴人起訴及追加之訴主張：
　㈠民國（下同）104年2月3日7時50分許，被上訴人駕駛車牌號
  &0000; 碼000-0000號用小客車，自新北市汐止區○○路2段72巷
    往
    ○○路2段行駛，與上訴人所騎乘腳踏車發生碰撞（下稱系
    爭事故），上訴人受有「頸椎第二節骨折併頸椎第一及二節
    半脫位，脊髓壓迫等傷害（下合稱系爭脊椎等傷害）」，且
    精神受有莫大痛苦。扣除勝訴確定3萬3950元（附表B欄所示
    醫藥費1萬3950元、慰撫金2萬元）；上訴人得請求其餘醫藥
    費1萬3950元、後續醫療費用4萬2588元，慰撫金152萬0512
    元，以上合計157萬7050元（見附表Ｃ欄編號1、2、3）。爰
    依民法第184條第1項前段、第193條第1項、第195條第1項前
    段規定（見本院卷第196頁），訴請：被上訴人應再給付上
    訴人157萬7050元，及自起訴狀繕本送達翌日起至清償日止
    按年息百分之五計算之利息。並願供擔保請准宣告假執行。
　㈡上訴人腳踏車於系爭事故受損，修理費為1000元。再者，自1
    04年3月至105年3月多次就醫，損失薪資達3萬6000元。其次
    ，上訴人勞動能力因系爭事故而完全喪失，受有235萬200
　　0元損害，以上合計238萬9000元（即附表編號4、5、6項目
    ，見本院卷第524頁）。爰追加請求：上訴人應另給付上
    訴人238萬9000元，及自起訴狀繕本送達翌日起至清償日止
    按年息百分之五計算之利息。並願供擔保請准宣告假執行。
三、被上訴人則以：上訴人於系爭事故受有「左小腿擦傷」之傷
    勢，經送往汐止國泰綜合醫院（下稱汐止國泰）治療後，當
    日隨即出院。此後，上訴人直到104年4月21日才前去汐止國
    泰針對腰部舊疾復健，可見104年2月3日並未遭受系爭脊椎
    等傷害。其次，在系爭事故發生後，直到105年3月10日另件
    車禍發生時，上訴人均在訴外人皇承保全股份有限公司（下
    稱皇承保全）任職保全員，可見工作能力並無減損。再其次
    ，上訴人於105年3月10遭訴外人陸昱均駕車撞傷時，正在牽
    行腳踏車通行，益證上訴人104年2月3日所受輕傷早已復原
    等語，資為抗辯。
四、原審就上訴人上開請求（除確定部分外），判決：上訴人之
    訴及假執行之聲請均駁回。上訴人不服而提起上訴及追加，
    聲明：㈠原判決駁回上訴人後開第㈡項之訴部分廢棄；㈡被上
    訴人應再給付上訴人157萬7050元，及自起訴狀繕本送達翌
    日起至清償日止按年息百分之五計算之利息；㈢追加聲明：
    被上訴人應另給付上訴人238萬9000元，及自起訴狀繕本送
    達翌日起至清償日止按年息百分之五計算之利息；㈣願供擔
    保請准宣告假執行（見本院卷第524頁）。被上訴人答辯聲
    明：㈠上訴與追加之訴駁回。㈡如受不利判決，願供擔保請准
    宣告免為假執行。（原審判決上訴人勝訴部分，未據被上訴
    人不服，業已確定。上訴人於本院追加，詳如前述）
五、兩造不爭執事項：（見本院卷第113、525頁筆錄）
  ㈠被上訴人於104年2月3日7時50分許，駕駛000-0000號小客
    車，自新北市汐止區○○路2 段72巷往○○路2段行駛，與
    上訴人騎乘之腳踏車發生碰撞，致生系爭事故。肇事責任全
    在被上訴人（見原審卷第111至133頁並有道路交通事故現場
    圖、調查報告表、談話紀錄表、現場照片、初步分析研判表
　　）。
　㈡兩造不爭執下列處分書、判決書之形式真正：
　　⑴上訴人對被上訴人提出刑事告訴，因告訴逾期，經臺灣士
      林地方檢察署106年度偵字第14262號不起訴。上訴人再議
      ，遭臺灣高等檢察署106年度上聲議字第9173號駁回。（
      見原審卷第159-160頁處分書）。
　　⑵105年3月10日，上訴人遭陸昱均駕車撞傷，上訴人提起原
      法院107年度訴字第611號訴訟（下稱107年另案），請求
      賠償300萬元；上訴人於該案所請求69萬1182元本息勝訴
      確定（見本院卷第391-421頁判決書）。
六、本院之判斷：
  ㈠按「因故意或過失，不法侵害他人之權利者，負損害賠償責
    任」、「不法侵害他人之身體或健康者，對於被害人因此喪
    失或減少勞動能力或增加生活上之需要時，應負損害賠償責
    任」、「不法侵害他人之身體、健康、名譽、自由、信用、
    隱私、貞操，或不法侵害其他人格法益而情節重大者，被害
    人雖非財產上之損害，亦得請求賠償相當之金額」，民法第
    184 條第1項前段、第193條第1項、第195 條第1項前段分別
    定有明文。
　㈡次按「當事人主張有利於己之事實者，就其事實有舉證之責
    任」，民事訴訟法第277條前段定有明文。又按主張法律關
    係存在之當事人，僅須就該法律關係發生所須具備之特別要
    件，負舉證之責任，至於他造主張有利於己之事實，應由他
    造舉證證明（最高法院48年台上字第887號判例意旨參照）
    。上訴人主張其因系爭事故而受有「頸椎第二節骨折併頸椎
    第一及二節半脫位，脊髓壓迫等病症（即系爭脊椎等傷害）
　　」〔見原法院106年度湖調字第29號案卷（下稱調解卷）第18
    頁、本院卷第497頁〕；被上訴人則否認此情（見本院卷第11
    9-121頁）。依上開說明，應由上訴人舉證證明前述傷
　　勢。經查：
　　⒈亞東醫院106年1月20日診斷書固然記載：「診斷：頸椎第
      二節骨折併頸椎第一及二節半脫位，脊髓壓迫」、「醫囑
      ：病患因上述病因於2017年1月7日經門診住院至普通病房
      ，於2017年1月10日接受頸椎後開減壓、融合及內固定手
      術治療，於2017年1月20日拆線並出院…」（見調解卷第5
　　　7頁）。惟上訴人另於105年3月10日遭陸昱均駕車撞擊；
      此為兩造所不爭（見不爭執事項㈡），則上訴人於106年1
      月7日前往亞東醫院就診、進行系爭脊椎等傷害之手術，
      尚難遽然推論此傷勢即係在104年2月3日系爭事故所造成
      。
  　⒉嗣原法院函詢前開傷勢與系爭事故之關聯。亞東醫先後以1
      06年9月12日亞病歷字第1060912004號、107年2月7日亞病
      歷字第1070207006號書函回覆：「二、病人於105年10月2
      4日的頸部核磁共振掃描發現有第二頸椎齒突陳舊性骨折
      併移位及頸脊髓壓迫，合理的推測和高速傷害有關，…
　　　…。故合理推斷可能在該次的車禍便已產生骨折，只是未
      移位，日後移位壓迫脊髓後才有症狀」、「二、高位頸椎
      骨折併移位是由外傷所致，如果以前有多次外傷，實難判
      斷是何次所致，但如果只有一次明顯的外傷，則可合理的
      推斷和該次外傷有關」（見原審卷第86頁、第171頁）。
　　　是以亞東醫院尚無法確認系爭脊椎等傷害是否在104年2月
　　　3日形成。
　　⒊其次，上訴人於104年2月3日發生系爭事故後，隨即送往汐
      止國泰治療，該院急診病歷記載「主訴車禍，現雙腳無力
      不知哪裡不適…」、「主述無任何不適」，此有汐止國泰1
      06 年8月1日（106）汐管歷字第2551號函檢送之病歷影本
      可參（見原審卷第78至80頁）；當日急診部門醫師診治病
      名為「左小腿擦傷」、「病患因上述原因，於民國104年2
      月3日8時2分至急診求治，予傷口處理後，於民國104年2
      月3日8時30分辦理離院…」（見調解卷第12頁診斷書）；
      可知上訴人於104年2月3日就醫，經短暫治療即出院，尚
      無遭受重傷以致行動困難情事。實難認為上訴人於104年2
      月3日遭受系爭脊椎等傷害。
　  ⒋再其次，上訴人返家後，於104年4月21日104年5月21日前
      往汐止國泰就診，病名為「腰椎間盤突出L4.5併神經壓迫
　　　」、「醫師囑言： 104.04.21、104.05.12門診，建議復
      健治療（見調解卷第13頁診斷書），依上開診斷書，可知
      上訴人在系爭事故後2、3個月就醫時，並未提及系爭事故
      導致頸椎等處傷病或行動不便情事；醫師遂判定治療方式
      為腰部復健。相較之下，亞東醫院前開106年1月20日診斷
      書係記載上訴人於106年1月7日由醫師診療後，隨即住院
      、開刀（見調解卷第57頁診斷書）。可知104年4、5月間
      腰部不適情節與106年間就診時傷勢並非同一。
　　⒌上訴人固然主張其於系爭事故遭受系爭脊椎等傷害，嚴重
      影響行動能力，必須藉由助行器輔助行走。在車禍前二、
      三年任職即於皇承保全，於系爭事故後係忍痛上班云云（
　　　見原審卷第164頁相片、本院卷第147、196-197頁）。惟
　　　，104年2月3日發生系爭事故以後，上訴人在104年3月1日
      仍然擔任皇承保全管理員工作，直到105年12月31日止。1
      04年3月至105年2月，平均薪資逾2萬元，僅104年6月為11
      ,200元；此有皇承保全106年12月4日000000000號函與薪
      資明細表在卷可稽（見原審卷第135 至141頁）。則上訴
      人自104年2月3日至105年3月10日，其工作與薪資既無顯
      著變動，益證系爭事故並未造成嚴重影響工作能力之系爭
      脊椎等傷害。
　　⒍再其次，上訴人自承其於系爭事故發生後，另在105年3月
　　　10日牽行腳踏車，嗣遭陸昱均駕車撞傷等語（見本院卷第
      509、441頁）。由於上訴人係00年00月00日生，於104年2
      月3日車禍時年近69歲，迨105年3月10日仍可牽行腳踏車
      通行於道路，足見上訴人在系爭事故所受傷勢輕微且早已
      康復，行動能力也與常人無異。參諸107年另案判決亦認
      定上訴人於104年2月3日僅遭受「左小腿擦傷」（見該件
      判決第10頁即本院卷第409頁），核與前開汐止國泰急診
      資料相符，益證上訴人在104年2月3日僅受有「左小腿擦
      傷」之傷勢。
　　⒎是以，上訴人於104年2月3日系爭事故所受傷勢為「左小腿
      擦傷」，上訴人所述其他傷勢，並非可取〔當事人合意由
      台大醫院、台北榮總與台北醫學大學鑑定上訴人所受傷勢
      （見本院卷第196頁筆錄）；上開機構均表示無法鑑別上
      訴人於系爭事故、105年3月10日所受傷勢分別為何（見本
      院卷第299、309、349頁書函）。嗣上訴人聲請再由台北
      醫學大學鑑定前開事項（見本院卷467-469頁），亦無
　　　必要，附此說明〕。
　㈢上訴人受有附表Ｃ欄所示損害396萬6050元？
　　⒈關於醫藥費1萬3950元（附表編號1）：
　　　上訴人傷勢為「左小腿擦傷」，已如前述；嗣上訴人請求
　　　104年2月3日起至105年3月9日止醫療費用1萬3950元，業
      經原審判決上訴人勝訴，嗣已確定（見本判決第二段㈠小
      段）。則上訴人主張此後另有醫藥費1萬3950元之損害云
      云（見本院卷199頁）；惟未舉證以實其說，即無可採。
　　⒉關於後續醫療費用4萬2588元（附表編號2）：
　　　上訴人主張其有自105年至113年後續醫療之必要，此部分
      將支出自費之掛號費、門診費為4萬2588元云云（見本院
      卷第513頁）；然未舉證此與「左小腿擦傷」之傷勢有何
　　　關聯，故為本院所不採。
　　⒊關於腳踏車修理費1000元（附表編號4）：
　　  上訴人主張腳踏車因系爭事故受損，修理費為1000元，並
      舉修理費單據為證（見本院卷第511、79頁）。但是，現
　　　場相片並未顯示腳踏車受損（見原審卷第123-126頁相片
　　　）。何況，修車單據時間為104年12月21日，距離104年2
      月3日車禍已有10個月，自難認為修理費與系爭事故有關
      。
　　⒋關於就醫期間薪資損失3萬6000元（附表編號5）：
　　　上訴人主張104年3月至105年3月就醫致損失薪資3萬6000
      元云云（見本院卷第511頁）。由於上訴人僅為「左小腿
      擦傷」傷勢，受傷時間係104年2月3日，堪認104年3月以
      後並無就醫之必要。則上訴人主張其請假就醫以致損失薪
      資，亦無足採。
　　⒌關於勞動能力減損235萬2000元（附表編號6）：
　　　上訴人主張其因系爭事故喪失全部勞動能力，損害達235
      萬2000元云云（見本院卷第513頁）。由於系爭事故並未
      損及上訴人工作能力，已如前述，故上訴人此部分主張亦
      無可採。
　　⒍慰撫金152萬0512元（附表編號3）：
　　　⑴按慰藉金之多寡，應斟酌雙方之身分、地位、資力與加
        害之程度及其他各種情形核定相當之數額。其金額是否
        相當，自應依實際加害情形與被害人所受之痛苦及雙方
        之身分、地位、經濟狀況等關係決定之（最高法院85年
        台上字第460號判決意旨參照）。
　　　⑵本院審酌兩造於104年2月3日發生系爭事故，上訴人受
　　　　有「左小腿擦傷」，因而短暫就醫，再參酌上訴人當時
        年近70，仍然必須從事保全工作並照顧一名子女（見本
        院卷第87頁身心障礙手冊）。另參考上訴人104年所得
        為23萬7000元、名下財產價值約166萬2458元（見限制
        閱覽卷第52-54頁）。被上訴人104年並無所得，名下無
        財產（見同卷第71頁）。再考量兩造雙方之身分、地位
　　　　、家庭與經濟狀況等因素，認上訴人所請求慰撫金以2
        萬元為適當。原審就此一金額判決上訴人勝訴確定；則
        上訴人主張另有慰撫金152萬0512元之損害，即無可採
　　　　。
　　⒎是以，上訴人主張尚有附表Ｃ欄所示損害396萬6050元，尚
      無可採。
七、綜上所述，上訴人就附表Ｃ欄編號1、2、3之敗訴部分，依
　　據民法第184條第1項前段、193條第1項、195條第1項前段請
    求「被上訴人應再給付上訴人157萬7050元，及自起訴狀繕
    本送達翌日起至清償日止按年息百分之五計算之利息」；為
　　無理由，應予駁回。原審就上訴人前開請求不應准許部分，
　　為上訴人敗訴判決，經核於法並無不合。上訴意旨仍執陳詞
    指摘原判決此部分為不當，求予廢棄；為無理由，應駁回此
    部分上訴。上訴人於本院就附表Ｃ欄編號4、5、6部分追加請
    求：「被上訴人應另給付上訴人238萬9000元，及自起訴狀
    繕本送達翌日起至清償日止按年息百分之五計算之利息」；
    為無理由，亦應駁回。
八、至於兩造其餘攻擊、防禦方法及證據，經斟酌後，認均不足
    以影響本判決結果，自無逐一詳予論述之必要，併予敘明。
九、據上論結，本件上訴與追加之訴均無理由，依民事訴訟法第
     449條第1項、第78條，判決如主文。
中　　華　　民　　國　　109 　年　　4 　　月　　23　　日
                  民事第二十庭 
                        審判長法  官  陳雅玲
                              法  官  林玉蕙
                              法  官  吳燁山
正本係照原本作成。
如不服本判決，應於收受送達後20日內向本院提出上訴書狀，其
未表明上訴理由者，應於提出上訴後20日內向本院補提理由書狀
（均須按他造當事人之人數附繕本）上訴時應提出委任律師或具
有律師資格之人之委任狀；委任有律師資格者，另應附具律師資
格證書及釋明委任人與受任人有民事訴訟法第466 條之1第1項但
書或第2項（詳附註）所定關係之釋明文書影本。如委任律師提
起上訴者，應一併繳納上訴審裁判費。
中　　華　　民　　國　　109 　年　　4 　　月　　24　　日
　　　　　　　　　　　    　　書記官  鄧瑄瑋
附註：
民事訴訟法第466條之1（第1項、第2項）：
對於第二審判決上訴，上訴人應委任律師為訴訟代理人。但上訴
人或其法定代理人具有律師資格者，不在此限。
上訴人之配偶、三親等內之血親、二親等內之姻親，或上訴人為
法人、中央或地方機關時，其所屬專任人員具有律師資格並經法
院認為適當者，亦得為第三審訴訟代理人。
附表：上訴人所受損害（新台幣元）
      （見本院卷第199、511、513、524頁）
編號   項目      A 原審請求金額      B 原審勝訴金額  （已確定）       C 上訴或追加金額  備考  (註)   1  醫藥費     80,000     13,950       13,950 上訴   2   後續  醫藥費   3,000,000      0       42,588 上訴   3  慰撫金  2,524,000     20,000    1,520,512 上訴   4  腳踏車  修理費       --       --        1,000 追加   5 就醫期間薪資損失       --       --       36,000 追加   6 勞動能力   減損       --       --    2,352,000 追加 合計       --     33,950    3,966,050  註：上訴人於原審請求600萬元，其中3萬3950元勝訴確定；上訴人僅就敗     訴其中157萬7050元上訴（即編號1、2、3）